臺灣臺中地方法院刑事判決　　　　　　　96年度訴緝字第74號
公　訴　人　臺灣臺中地方法院檢察署檢察官
被　　　告　甲○○
指定辯護人　本院公設辯護人　乙○○
上列被告因違反槍砲彈藥刀械管制條例案件，經檢察官提起公訴
（93年度偵字第17475號），本院判決如下：
    主    文
甲○○未經許可，持有可發射子彈具有殺傷力之槍枝，處有期徒
刑壹年陸月，併科罰金新臺幣參拾萬元，罰金如易服勞役，以罰
金總額與陸個月之日數比例折算，扣案仿ＧＬＯＣＫ廠二七型半
自動手槍製造之玩具手槍車通金屬槍管內阻鐵改造而成之改造手
槍壹支（含彈匣壹個，槍枝管制編號：0000000000號
）沒收；又未經許可，持有子彈，處有期徒刑陸月，併科罰金新
臺幣貳拾萬元，罰金如易服勞役，以罰金總額與陸個月之日數比
例折算，扣案之子彈拾顆沒收。應執行有期徒刑壹年拾月，併科
罰金新臺幣肆拾萬元，罰金如易服勞役，以罰金總額與陸個月之
日數比例折算，扣案仿ＧＬＯＣＫ廠二七型半自動手槍製造之玩
具手槍車通金屬槍管內阻鐵改造而成之改造手槍壹支（含彈匣壹
個，槍枝管制編號：0000000000號）及子彈拾顆，均
沒收。
    犯罪事實
一、甲○○明知未經許可，不得持有可發射子彈具有殺傷力之改
    造手槍及改造子彈，竟先基於持有可發射子彈具有殺傷力之
    改造手槍之故意，於民國九十三年七月下旬某日，在臺中縣
    東勢鎮○○○○○路店，透過網路訂購之方式，以新臺幣（
    下同）五千元價格，向不詳年籍姓名之成年男子，購買仿Ｇ
    ＬＯＣＫ廠二七型半自動手槍製造之玩具手槍車通金屬槍管
    內阻鐵改造而成之改造手槍一支（含彈匣一個，槍枝管制編
    號：0000000000號）及不具有殺傷力之子彈六顆
    ，並以宅急便方式寄送至其臺中縣東勢鎮○○路租處，旋自
    斯時起，未經許可而持有前開可發射子彈具有殺傷力之改造
    手槍於上開租處；復於九十三年九月二十九日，因先前賣予
    甲○○槍、彈之不詳年籍姓名之成年男子，撥電話予甲○○
    ，詢有新子彈十五顆可出售，是否購買，甲○○乃另基於持
    有具有殺傷力之改造子彈之故意，同意以一千元價購，並依
    對方指示帳戶劃撥一千元價購得改造子彈十五顆，雙方約定
    於同日下午六時許，由該不詳年籍姓名之成年男子以丟包方
    式，放置在臺中縣東勢鎮○○路公賣局對面電話亭內，再由
    甲○○自行前往取貨，甲○○並自斯時起，未經許可而持有
    前開具有殺傷力之改造子彈，並置放於其所騎乘之車牌號碼
    ＴＪＹ—一０六號機車置物箱內。嗣於九十三年九月三十日
    上午九時三十分許，經警至臺中縣東勢鎮○○路二三七號搜
    索時，當場在其所騎乘車號ＴＪＹ—一０六號機車置物箱內
    ，查獲改造子彈十五顆（嗣經採樣五顆試射，僅剩餘十顆）
    。再依甲○○供述於臺中縣東勢鎮○○路二三七號後面一樓
    ，查獲仿ＧＬＯＣＫ廠二七型半自動手槍製造之玩具手槍車
    通金屬槍管內阻鐵改造而成之改造手槍一支、彈匣一個、已
    擊發彈殼六顆。
二、案經臺中縣警察局東勢分局報告臺灣臺中地方法院檢察署檢
    察官偵查起訴。
    理    由
一、訊據被告甲○○固坦承上開改造手槍及子彈，分別在其住處
    及機車置物箱內為警查獲之事實不諱，然矢口否認涉有上開
    持有改造手槍及子彈之故意，辯稱：伊所購買之改造手槍，
    當時網路上係標示為道具槍，故伊以為購買的是道具槍；又
    伊買完子彈後，一直未打開看，故亦不知子彈具有殺傷力云
    云。惟查，前開扣案之槍枝、子彈經送內政部警政署刑事警
    察局以性能檢驗法、試射法鑑驗結果，認送鑑改造手槍一支
    （含彈匣一個，槍枝管制編號：0000000000號）
    ，係由仿ＧＬＯＣＫ廠二七型半自動手槍製造之玩具手槍車
    通金屬槍管內阻鐵改造而成之改造手槍，機械性能良好，可
    供擊發適用子彈使用，認具殺傷力。送鑑子彈十五顆，認均
    係土造子彈，具直徑八‧七九釐米金屬彈頭，採樣五顆試射
    ，均可擊發，認均具殺傷力等情，有內政部警政署刑事警察
    局九十三年十月十四日刑鑑字第Ｚ000000000號槍
    彈鑑定書在卷足憑。至被告雖以上揭情詞置辯，然查被告始
    終無法提出任何有利證據證明其所辯之情確與事實相符，其
    所辯已難採信，再參以被告於警詢中復自承有試射之動作，
    則倘被告不知該改造手槍之金屬槍管業已車通，又豈會有試
    射之舉？另佐以欲將金屬槍管車通需有特殊工具始得為之，
    且需花費額外之勞力，而車通之人更可能因此違反槍砲彈藥
    刀械管制條例之相關規定而受嚴厲之追訴，則倘被告欲購買
    者僅係金屬槍管未車通之道具槍，則賣方又何需多此一舉，
    而自行將該金屬槍管車通？況查，被告亦自承於九十三年九
    月初時，在臺中縣東勢鎮KTV與他人發生爭執時，曾取出該
    槍向對方威嚇等語，足見被告當初向賣方購買者，本為具有
    殺傷力之改造手槍，並藉此擁槍自重；又被告於購得具有殺
    傷力之改造手槍後，復向同一人購買子彈，且以被告匯款後
    ，再自行到公賣局對面電話亭去拿貨之迂迴情況交易，益見
    被告亦已知悉所購買之子彈確具有殺傷力無疑，是被告所辯
    再再與情理有重大違背，顯不足採。本件事證明確，被告上
    開犯行，均堪以認定。是被告雖另請求將扣案槍枝、子彈送
    鑑定，以查明是否具有殺傷力，然上開改造手槍、子彈均具
    有殺傷力等情，業經內政部警政署刑事警察局鑑定甚明，本
    院認為無再送鑑定之必要，併予指明。
二、被告行為後，刑法及刑法施行法業於九十四年二月二日經總
    統以華總一義字第０九四０００一四九０一號令修正公布，
    並於九十五年七月一日施行。按行為後法律有變更者，適用
    行為時之法律，但行為後之法律有利於行為人者，適用最有
    利於行為人之法律，現行刑法第二條第一項定有明文。此條
    規定乃與刑法第一條罪刑法定主義契合，而貫徹法律禁止溯
    及既往原則，係規範行為後法律變更所生新舊法律比較適用
    之準據法，是刑法第二條本身雖經修正，但刑法第二條既屬
    適用法律之準據法，本身尚無比較新舊法之問題，應一律適
    用裁判時之現行刑法第二條規定以決定適用之刑罰法律，先
    予辨明。又以本次刑法修正之比較新舊法，應就罪刑有關之
    共犯、未遂犯、想像競合犯、牽連犯、連續犯、結合犯，以
    及累犯加重、自首減輕暨其他法定加減原因（如身分加減）
    與加減例等一切情形，本於統一性及整體性原則，綜其全部
    罪刑之結果而為比較，亦有最高法院九十五年度第八次刑庭
    會議決議可資參照。經查：
（一）被告行為後，刑法第五十一條業於九十四年一月七日修正
      公布，並於九十五年七月一日施行，修正前刑法第五十一
      條第五款規定：「宣告多數有期徒刑者，於各刑中之最長
      期以上，各刑合併之刑期以下，定其刑期。但不得逾二十
      年」，修正後刑法第五十一條第五款則規定：「宣告多數
      有期徒刑者，於各刑中之最長期以上，各刑合併之刑期以
      下，定其刑期。但不得逾三十年」。比較新舊法結果，修
      正後刑法並非較有利於被告，依刑法第二條第一項前段之
      規定，自應依修正前刑法第五十一條第五款之規定，定其
      應執行之刑。
（二）被告行為後，刑法第三十三條第五款業於九十四年二月二
      日以華總一義字第０九四０００一四九０一號令修正公布
      ，並自九十五年七月一日起施行；修正後刑法第三十三條
      第五款規定「罰金：新臺幣一千元以上，以百元計算之。
      」，與修正前刑法第三十三條第五款規定「罰金：一元以
      上。」不同。比較新舊法結果，以舊法較有利於行為人，
      新法並無對被告較為有利之情形，故依刑法第二條第一項
      前段規定，本案關於論罪之法定刑罰金部分，自應適用行
      為時之法律即修正前刑法第三十三條第五款規定決定其罰
      金部分之法定刑。
（三）被告行為，刑法第三十八條固於九十四年一月七日修正公
      布，並於九十五年七月一日施行，刑法第三十八條第二項
      修正後規定：「前項第一款之物，不問屬於犯罪行為人與
      否，沒收之。」；修正前則規定：「前項第一款之物，不
      問屬於『犯人』與否，沒收之。」，然屬於被告（或共犯
      ）所有且供犯罪所用之物，無論依修正前後之刑法第三十
      八條第一項第二款、第三項規定均得沒收。且沒收為從刑
      之一種，與主刑有從屬關係，應依主刑部分適用之法律而
      從屬適用，無獨立比較之問題（最高法院二十四年上字第
      五二九二號判例意旨參照）。
（四）綜合上述修正前後刑法第五十一條、第三十三條適用情形
      ，綜合比較結果，修正後刑法之規定並非較有利於被告等
      人，參酌修正後刑法第二條第一項前段、但書規定之「從
      舊從輕」原則，本案對被告應適用修正前刑法為法條適用
      之依據。
三、次按行為後法律有變更者，適用行為時之法律。但行為後之
    法律有利於行為人者，適用最有利於行為人之法律，刑法第
    二條第一項定有明文。查被告行為後，槍砲彈藥刀械管制條
    例雖於九十四年一月二十六日修正公布，並於同年月二十八
    日生效，惟該條例新舊條文變動內容，僅修正該條例第四條
    、第八條、第十六條、第二十條、增定第二十條之一，並刪
    除原條文第十條、第十一條、第十七條之規定，本案被告持
    有改造子彈而違反該條例第十二條第四項之罪部分，則未有
    修正更動，是被告違反槍砲彈藥刀械管制條例第十二條第四
    項之罪部分，並無新舊法比較適用之問題；又按槍砲彈藥刀
    械管制條例第十一條，業於九十四年一月二十六日經修正公
    布，於同年一月二十八日生效。被告未經許可，持有可發射
    子彈具有殺傷力之改造手槍之行為，係違反修正前槍砲彈藥
    刀械管制條例第十一條第四項之未經許可持有可發射子彈具
    有殺傷力之改造手槍罪；於修正後則係違反新法第八條第四
    項之未經許可持有可發射子彈具有殺傷力之改造手槍罪。其
    法定刑由一年以上七年以下有期徒刑，併科新臺幣七百萬元
    以下罰金，修正為三年以上十年以下有期徒刑，併科新臺幣
    七百萬以下罰金，而經比較新舊法之結果，行為後之法律並
    未較有利於被告，故依刑法第二條第一項前段規定，被告未
    經許可持有可發射子彈具有殺傷力之改造手槍之犯行，自應
    適用行為時即修正前槍砲彈藥刀械管制條例第十一條第四項
    之規定。查被告甲○○未經許可，持有可發射子彈具有殺傷
    力之改造手槍一支（含彈匣一個，槍枝管制編號：0000
    000000號）；復另行起意而持有具有殺傷力之改造子
    彈十五顆，核其所為分別係犯修正前槍砲彈藥刀械管制條例
    第十一條第四項之未經許可，持有可發射子彈具有殺傷力之
    槍枝罪及修正後同條例第十二條第四項之未經許可持有子彈
    罪。其所犯持有改造手槍及持有改造子彈犯行，犯意各別，
    罪名互殊，應予分論併罰。爰審酌被告已有過失傷害之刑事
    前案紀錄，有臺灣高等法院被告全國前案紀錄表及臺灣臺中
    地方法院檢察署刑案資料查註紀錄表附卷可稽，猶不知謹慎
    行事，竟持有可發射子彈具有殺傷力之改造手槍及子彈，並
    擁槍自重，已嚴重危害社會秩序及安全，且犯罪後猶矢口犯
    行，難認已有悔意之犯罪後態度等一切情狀，分別量處如主
    文所示之刑，並定其應執行之刑，復就所處罰金刑部分，諭
    知易服勞役之折算標準，以示懲儆。另查被告行為後，刑法
    第四十二條第二、三項關於易服勞役之折算標準及期限已有
    修正，因屬科刑規範事項之變更，其折算標準為裁判時所應
    諭知，自有就新舊法規定比較之必要，然因新舊刑法對易服
    勞役之折算標準，及易服勞役期限，規定各有不同，利與不
    利之情形互見，應就新舊法之規定綜合比較，以決定適用最
    有利於行為人之法律。本件經比較新舊法結果，以修正前刑
    法第四十二條第三項之規定較有利於被告，依刑法第二條第
    一項前段規定，應適用最有利於行為人之法律即修正前刑法
    第四十二條第三項之規定諭知以罰金總額與六個月之日數比
    例折算為易服勞役之折算標準。另按定易科罰金及易服勞役
    之折算標準，係屬科刑規範事項，非屬最高法院九十五年五
    月二十三日九十五年第八次刑庭會議決議第一、（四）則所
    定，比較新舊法應就罪刑有關之共犯、未遂犯、想像競合犯
    、牽連犯、連續犯、結合犯，以及累犯加重、自首減輕暨其
    他法定加減原因（如身分加減）與加減例等一切情形，綜其
    全部罪刑之結果而為比較之情形，其既非屬法律適用之情形
    ，即無與之綜合比較之適用，附此敘明。扣案仿ＧＬＯＣＫ
    廠二七型半自動手槍製造之玩具手槍車通金屬槍管內阻鐵改
    造而成之改造手槍一支（含彈匣一個，槍枝管制編號：00
    00000000號）及具直徑八‧七九釐米金屬彈頭，可
    擊發，認均具殺傷力之改造子彈十顆，均係屬違禁物，爰依
    刑法第三十八條第一項第一款規定宣告沒收。至於其餘扣案
    之五顆具有殺傷力之改造子彈，業因囑託內政部警政署刑事
    警察局鑑驗，經鑑驗試射擊發而僅餘彈殼，已失去子彈之功
    能而不具有殺傷力，業如前述，已非屬違禁物，另扣案已擊
    發彈殼六顆，經內政部警政署刑事警察局以性能檢驗法及試
    射法鑑驗結果，認均係玩具金屬彈殼，亦有該局前開槍彈鑑
    定書可佐，亦非屬違禁物，本院均不為沒收之諭知，附此說
    明。
四、公訴意旨另以：被告於九十三年七月下旬某日，在臺中縣東
    勢鎮○○○○○路店，透過網路訂購之方式，以五千元價格
    ，向不詳年籍姓名之成年男子，購買仿ＧＬＯＣＫ廠二七型
    半自動手槍製造之玩具手槍車通金屬槍管內阻鐵改造而成之
    改造手槍一支（含彈匣一個，槍枝管制編號：000000
    0000號）及子彈六顆，旋自斯時起而持有之，因認被告
    持有子彈部分另涉犯槍砲彈藥刀械管制條例第十二條第四項
    之未經許可持有子彈罪嫌。訊據被告固坦承於購買上開改造
    手槍時，確有一併取得子彈六顆，則堅決否認涉有此部分犯
    行，辯稱：該子彈並無殺傷力等語。經查，本件公訴人並未
    提出何積極證據足以證明該六顆子彈係屬有殺傷力之子彈，
    本於罪疑唯輕之刑事法理，應認該六顆子彈並未具有殺傷力
    ，然公訴人認此部分若成立犯罪，與前開論罪科刑之持有子
    彈部分，有連續犯之裁判上一罪關係，爰不另為無罪之諭知
    。
據上論斷，應依刑事訴訟法第二百九十九條第一項前段，槍砲彈
藥刀械管制條例第十二條第四項，修正前槍砲彈藥刀械管制條例
第十一條第四項，刑法第十一條前段、第二條第一項前段、第五
十一條第七款，修正前刑法第四十二條第三項、第五十一條第五
款、第三十八條第一項第一款，判決如主文。
中　　華　　民　　國　　96　　年　　3 　　月　　28　　日
                  刑事第十庭    審判長法　官　賴妙雲
                                      法　官  黃家慧
                                      法　官　黃炫中
上正本證明與原本無異。
如不服本判決，應於送達後十日內向本院提出上訴狀（須附繕
本），上訴於台灣高等法院台中分院。
                                      書記官  黃珮華
中　　華　　民　　國　　96　　年　　3 　　月　　28　　日
附錄論罪科刑法條
修正前槍砲彈藥刀械管制條例第十一條
未經許可，製造、販賣或運輸第四條第一項第一款所稱其他可發
射金屬或子彈具有殺傷力之各式槍砲者，處五年以上有期徒刑，
併科新臺幣一千萬元以下罰金。
未經許可，轉讓、出租或出借前項所列槍砲者，處三年以上十年
以下有期徒刑，併科新臺幣七百萬元以下罰金。
意圖供自己或他人犯罪之用，而犯前二項之罪者，處無期徒刑或
七年以上有期徒刑，併科新臺幣一千萬元以下罰金。
未經許可，持有、寄藏或意圖販賣而陳列第一項所列槍砲者，處
一年以上七年以下有期徒刑，併科新臺幣七百萬元以下罰金。
第一項至第三項之未遂犯罰之。
槍砲彈藥刀械管制條例第十二條
未經許可，製造、販賣或運輸子彈者，處一年以上七年以下有期
徒刑，併科新臺幣五百萬元以下罰金。
未經許可，轉讓、出租或出借子彈者，處六月以上五年以下有期
徒刑，併科新臺幣三百萬元以下罰金。
意圖供自己或他人犯罪之用，而犯前二項之罪者，處三年以上十
年以下有期徒刑，併科新臺幣七百萬元以下罰金。
未經許可，持有、寄藏或意圖販賣而陳列子彈者，處五年以下有
期徒刑，併科新臺幣三百萬元以下罰金。
第一項至第三項之未遂犯罰之。
